【裁判字號】    98,訴,90
【裁判日期】    980526
【裁判案由】    偽證
【裁判全文】
臺灣臺東地方法院刑事判決               98年度訴字第90號
公  訴  人  臺灣臺東地方法院檢察署檢察官
被      告  甲○○
                    弄8號
                    （另案於臺灣臺東監獄岩灣分監執行中）
上列被告因偽證案件，經檢察官提起公訴（98年度偵字第551號
），被告於準備程序中為有罪之陳述，經本院合議庭裁定由受命
法官獨任進行簡式審判程序，判決如下：
    主  文
甲○○證人，於執行審判職務之公署審判時及檢察官偵查時，於
案情有重要關係之事項，供前具結，而為虛偽陳述，累犯，處有
期徒刑柒月。
    犯罪事實
一、甲○○前因毒品危害防制條例案件，於民國91年3月30日，
    經臺灣桃園地方法院以90年度訴字第2172號判決判處有期徒
    刑10月、7月，應執行有期徒刑1年4月確定；復因搶奪案件
    ，於92年4月10日經同法院以90年度訴字第2079號判處有期
    徒刑7月確定，2案更定應執行有期徒刑1年10月確定，於93
    年2月19日假釋出監並付保護管束，嗣經撤銷保護管束入監
    執行殘刑，而於94年8月8日執行完畢出監。詎猶不知悔改，
    明知其於96年1月31日，在臺灣桃園地方法院檢察署96年度
    偵字第2875號案件偵查時，以證人身分到庭應訊具結證稱：
    「（問：曾否被陳孟君搶過錢？）有；（問：如何認識陳孟
    君？）因為我向劉金木借2萬元未還，他找陳孟君出面向我
    要錢，第1次在95年9月4日在楊梅鎮的華納遊藝場遇到陳孟
    君，他和另外3名男子手持折疊刀要我跟他走，之後他帶我
    上車，由其中1名男子開車，陳孟君坐在副駕駛座，另外2名
    男子分坐在我兩側，其中1名男子將我的頭押下，之後到達
    湖口某處，在該處他又向我要錢，我說沒有之後就趁隙跑掉
    ；（問：第2次在何處遭強盜財物？）95年10月初，我在湖
    口長安中藥房賭博，之後陳孟君與『八兩』及另外2名男子
    突然出現說我欠『八兩』錢要向我索討，我就被他用開山刀
    帶走了，在車上他用拇指銬將我帶去某處，就在當晚他將我
    身上的皮夾內3萬多元搶走，之後又帶我去湖口某處三合院
    ，在三合院我有看到『一筒』及另外2、3名男子，陳孟君、
    『一筒』、『八兩』及其他人在該處持鐵棍毆打我，他們說
    要再拿10倍的錢出來處理，之後他們打電話給我朋友『阿本
    』來處理，之後他們就讓我走。」等語所述之情節係屬實情
    ，嗣竟基於偽證之犯意，接連為以下犯行：（一）於96年8
    月21日在臺灣桃園地方法院96年度訴字第1276號案件（下稱
    前案）之審判期日，經承審合議庭審判長於供前告以具結之
    義務及偽證之處罰後，其於證人結文上簽名具結，而以證人
    身分證稱：伊沒有在95年9月4日當天遇到陳孟君，也沒有在
    華納遊藝場遇到陳孟君，當天伊沒有進去華納遊藝場裡面云
    云。（二）於96年8月22日，在臺灣桃園地方法院檢察署檢
    察官就前案補充偵查時（96年度蒞字第10125號案件），經
    檢察官於供前告以具結之義務及偽證之處罰後，其於證人結
    文上簽名具結，而以證人身分證稱：「（問：在偵查中與法
    院審理中為何所述不同，何者為真？）陳孟君叫我跟金木處
    理我與他之間的金錢問題，所以我是自己過去的；（問：是
    否在95年10月間在新竹湖口中藥行遇到被告？）有。就是我
    有欠被告一些賭債，然後我把錢還他就沒事，我就離開了。
    我沒有被帶到三合院，也沒有被打。」云云。（三）於96年
    9月11日在前案之審判期日，經承審合議庭審判長於供前告
    以具結之義務及偽證之處罰後，其於證人結文上簽名具結，
    而以證人身分證稱：「（問：95年9月4日在華納遊藝場你之
    前向檢察官結證稱，被告跟3名男子手持折疊刀要我跟他走
    ，之後他們帶我上車，陳孟君坐在副駕駛座，1名男子開車
    ，兩個人把我夾在中間，後來就一起開車前往湖口，為何與
    你今日所稱，沒有前往湖口不一致？）…被告跟3名男子沒
    有持刀，他們是拿打火機，那不是刀，…因為外型很像是刀
    子，所以我以為是折疊刀... 」云云，係就陳孟君是否涉犯
    妨害自由、強盜犯行，於案情有重要關係之事項，3次供前
    具結而為虛偽陳述。嗣臺灣臺東地方法院檢察署檢察官以甲
    ○○於96年1月31日，在上開96年度偵字第2875號案件偵查
    時，供前具結後虛偽陳述，涉犯偽證罪嫌而提起公訴，本院
    乃分案為98年度訴字第12號案件，而於98年2月4日該案準備
    程序中，甲○○主動供陳其於前案審理時所為證述始屬虛偽
    ，上開96年度偵字第2875號案件偵查時所言則係真實，始悉
    上情。
二、案經臺灣臺東地方法院檢察署檢察官自動檢舉偵查起訴。
    理  由
壹、程序事項
    被告甲○○所犯者非為死刑、無期徒刑、最輕本刑為3年以
    上有期徒刑之罪或高等法院管轄第一審案件，其於準備程序
    進行中，先就被訴事實為有罪之陳述，經告知其簡式審判程
    序之旨，並聽取公訴人、被告之意見後，本院合議庭依刑事
    訴訟法第273條之1第1項之規定，裁定由受命法官獨任以簡
    式審判程序進行本案之審理。
貳、實體事項
一、上揭犯罪事實，業據被告於本院準備程序及審理時坦承不諱
    ，並有96年8月21日、96年8月22日、96年9月11日之訊問筆
    錄及證人結文在卷可憑；且被告於96年3月20日在臺灣桃園
    監獄服刑接見其父親吳發棕時，曾與其有以下對話：「棕（
    指吳發棕）：你上次在湖口跟人家打架，你有告誰？是有告
    人嗎？源（指被告）：對。棕：幹嘛告人？源：人家要去家
    裡啊？棕：對呀。源：去家裡幹嘛？棕：叫你不要告啦。源
    誰去？棕：有一個叫陳夢君（應為陳孟君之誤）的啦。源：
    還有嗎？他媽媽去。棕：叫你不要告他，你到底是怎樣？源
    ：他勒索我。... 棕：那你是還沒開庭？源：還沒啦。...
    棕：不是啊，那是怎樣，情形是怎樣？源：其實他們綁架我
    啊，對啊。... 棕：他媽一直要求你講輕一點，或者不要，
    把他撤銷掉，他在講啦。源：這樣子喔。... 棕：他跟你勒
    索喔？源：對呀，把我押走啊，那時候我在外面住的時候，
    對呀。棕：就他自己去押喔？源：對呀，拿槍去押。棕：這
    樣子喔。」；96年9月2日則有以下對話：「源：那個誰，陳
    孟君他家裡，他媽去家裡怎麼樣？棕：他叫我說叫你幫他講
    話啊。源：你有他的電話嗎？棕：現在沒有啦。源：沒有喔
    。棕：嗯，你要幹嘛？源：現在這條，他算強盜罪你知道嗎
    ？... 如果說我幫他講話的話，會判偽證，不幫他講話照實
    講的話，儘量幫他講輕一點，強盜部分把它打掉... 棕：你
    講輕一點好了。源：妨害自由、恐嚇取財有沒有，這樣幾個
    月這樣子，我想叫他朝這個方向打你知道嘛。」等語，有錄
    音光碟1片及錄音譯文1份附卷可考，足認被告上開自白與事
    實相符，堪以採信，是本案罪證明確，被告犯行洵堪認定，
    應依法論科。
二、按刑法上之偽證罪，為形式犯，不以結果之發生為要件，證
    人於供前或供後具結而就案情有重要關係事項，故為虛偽陳
    述，其犯罪即成立，而該罪所謂於案情有重要關係之事項，
    則指該事項之有無，足以影響於裁判之結果者而言，至於其
    虛偽陳述，法院已否採為裁判或檢察官據為處分之基礎，或
    有無採為基礎之可能，皆於偽證罪之成立無影響，最高法院
    著有71年臺上字第8127號判例可資參照。查被告犯罪事實欄
    所載（一）至 (三)之證言，經前案之承審合議庭認為係迴
    護另案被告陳孟君之詞，最終並未採信，有上開判決1份在
    卷可稽，然依上揭說明，要與偽證罪責之成立不生影響。是
    被告以證人身分具結，而為虛偽不實之陳述，核其所為係犯
    刑法第168條偽證罪。又同時對數人偽證或虛偽陳述之內容
    為複數，因偽證罪所侵害之法益係國家審判權，自僅構成1
    個偽證罪，尚難認係1行為而觸犯數罪名，最高法院著有31
    年上字第1807號判例可資參照。是以，被告所為如上開事實
    欄所載之虛偽陳述內容雖屬複數，然其侵害國家審判權之法
    益仍屬單一，應僅成立1罪。次按犯第168條至第171條之罪
    ，於所虛偽陳述或所誣告之案件，裁判或懲戒處分確定前自
    白者，減輕或免除其刑，刑法第172條固有明文。惟查另案
    被告陳孟君強盜等案件，臺灣桃園地方法院於97年3月17日
    以96年度訴字第1276號判決確定，檢察官就原審判決無罪部
    分提起上訴，經臺灣高等法院於97年6月23日以97年度上訴
    字第1883號判決駁回上訴確定，有另案被告陳孟君之高等法
    院前案紀錄表及97年度上訴字第1883號判決各1份附卷可參
    ，而被告自於96年8月21日於前案審理時虛偽作證後，至98
    年2月4日本院98年度訴字第12號案件準備程序中始自白犯罪
    ，有上開訊筆錄在卷可參，其迄前案最終審法院判決確定前
    皆未自白犯罪，自無上揭規定之適用。又被告曾有如前所述
    之犯罪科刑及刑之執行情形，此有臺灣高等法院被告前案紀
    錄表在卷可稽，其於有期徒刑執行完畢後5年內，故意再犯
    本件有期徒刑以上之罪，為累犯，應依刑法第47條第1項規
    定加重其刑。
三、爰審酌被告藐視證人到庭作證應據實陳述之義務，於以證人
    身分作證時，任意虛捏情詞，就案情重要事項為虛偽證言，
    使司法機關為無益之調查，甚至陷於錯誤之危險，對司法權
    之正確行使已生相當之妨害，有害司法正義之實現，兼衡其
    係因畏懼另案被告陳孟君，復為避免家人受到傷害，動機非
    惡，其於本院審理時尚能坦承犯行，及其犯罪之目的、手段
    、智識程度、家庭狀況、犯罪所生之危害等一切情狀，量處
    如主文所示之刑。
據上論斷，應依刑事訴訟法第273條之1第1項、第299條第1項前
段，刑法第168條、第47條第1項，判決如主文。
本案經檢察官乙○○到庭執行職務。
中    華    民    國    98    年    5     月    26    日
                  刑事第三庭    法  官  陳鈺雯
以上正本證明與原本無異。
如不服本判決應於收受送達後10日內向本院提出上訴書狀，並應
敘述具體理由；其未敘述上訴理由者，應於上訴期間屆滿後20日
內向本院補提理由書（均須按他造當事人之人數附繕本）。「切
勿逕送上級法院」。告訴人或被害人對於本判決如有不服，請書
具不服之理由狀，請求檢察官上訴者，其上訴期間之計算係以檢
察官收受判決正本之日期為準。
                                書記官  沈茜庭
中    華    民    國    98    年    5     月    26    日
附錄本案論罪科刑法條全文：
刑法168條
於執行審判職務之公署審判時或於檢察官偵查時，證人、鑑定人
、通譯於案情有重要關係之事項，供前或供後具結，而為虛偽陳
述者，處7年以下有期徒刑。


司法院資訊處製作；財團法人民間司法改革基金會備份。
